【裁判字號】    89,上易,3890
【裁判日期】    890829
【裁判案由】    就業服務法等
【裁判全文】
臺灣高等法院刑事判決                          八十九年度上易字第三八九號
    上  訴  人  臺灣桃園地方法院檢察署檢察官
    上  訴  人
    即  被  告  乙○○
    被      告  甲○○
右上訴人因被告違反就業服務法等案件，不服臺灣桃園地方法院八十九年度易字第一
八四０號，中華民國八十九年八月二十九日第一審判決（起訴案號：臺灣桃園地方法
院檢察署八十九年度偵字第二七五八號）提起上訴，本院判決如左：
        主  文
原判決關於甲○○部分暨定執行刑均撤銷。
甲○○違反雇主不得聘僱未經許可之外國人之規定，其聘僱人數為貳人以上，處有期
徒刑肆月，如易科罰金以佰元折算壹日；又違反不得僱用大陸地區人民在臺灣地區
從事未經許可之工作之規定，處有期徒刑肆月，如易科罰金以佰元折算壹日；應執
行有期徒刑柒月，如易科罰金以佰元折算壹日。
其他上訴駁回。
        事  實
一、甲○○明知外國人未經行政院勞工委員會許可，不得僱用從事工作，竟未經申請
    主管機關許可，經由乙○○（起訴書誤載為綽號「小鳳」之大陸女子）之媒介，
    自民國（以下同）八十九年一月二十一日（起訴書誤載為十一日）起至八十九年
    二月三日止，各以日薪新台幣（下同）一千五百元代價，同時非法聘僱印尼籍男
    子ＪＯ  ＳＵＩ  ＰＨＥＮＧ及ＤＪＩ  ＳＩＡＷ  ＦＡ二名，在桃園縣八德市
    ○○里○○路一一二七之三號中華凸版電子股份有限公司（下簡稱中華凸版公司
    ）內從事綁鋼筋之工作，並自八十九年七月十八日至同年月二十四日以每日八百
    元薪資自行非法僱用印尼籍男子ＨＥＲＭＡＮ在其所接洽之工地從事綁鋼筋之工
    作；又另行起意，明知梁恩程、江恩芬等二人，係經主管機關許可來台探親但未
    經許可受僱在臺灣地區工作之大陸地區人民，竟經由真實姓名年籍均不詳之大陸
    籍成年女子「小鳳」（起訴書誤載為乙○○）之媒介，自八十九年一月十一日起
    至八十九年二月三日止，各以日薪新台幣一千三百元代價，同時僱用渠等二人在
    上揭中華凸版公司擔任綁鋼筋工作，並自八十九年五月十六日起至同年七月二十
    四日止以每日一千三百元薪資自行非法僱用大陸地區人民林正兵在其所接洽之工
    地從事綁鋼筋之工作；嗣後分別於八十九年二月三日晚上七時五十分許及八十九
    年七月二十四日二十三時許，在上址中華凸版公司內及桃園縣八德市○○街一０
    八巷十二號為警查獲。
二、案經基隆市警察局第四分局報告臺灣桃園地方法院檢察署檢察官偵查起訴及移送
    併案審理。
        理  由
一、訊據被告甲○○、乙○○對於右揭事實坦承不諱，核與證人ＪＯ  ＳＵＩ  ＰＨ
    ＥＮＧ及ＤＪＩ  ＳＩＡＷ  ＦＡ、ＨＥＲＭＡＮ、梁恩程、江恩芬、林正兵等
    人於警訊中證述之情節相符，並有外僑入出境記錄端末查詢報表、護照各二紙及
    梁恩程、江恩芬之中華民國臺灣地區旅行證二紙在卷可稽，本件事證已明，被告
    二人右開犯行均洵堪認定。
二、按任何人不得媒介外國人非法為他人工作；雇主不得聘僱未經許可之外國人，就
    業服務法第五十六條、第五十三條第一款定有明文，又不得僱用大陸地區人民在
    臺灣地區從事未經許可之工作，為臺灣地區與大陸地區人民關係條例第十五條第
    四款所明文規定。被告甲○○違反上開等規定，聘僱印尼人三人及大陸地區人士
    三人，核其所為，係犯就業服務法第五十八條第一項後段及臺灣地區與大陸地區
    人民關係條例第八十三條第一項之罪。查本件被告甲○○所雇用之前揭兩位印尼
    人均係持觀光護照入境來台非法打工，此據渠等於警訊時坦承不諱，並有護照、
    外僑入出境記錄端末查詢報表各二份存卷可按，是均應屬就業服務法第五十三條
    第一款所謂之「未經許可之外國人」，公訴人誤認被告甲○○所違反者，係同法
    第五十三條第三款之規定，顯有誤會，併此敘明。被告甲○○所犯上開二罪間，
    犯意各別，行為互殊，應予分論併罰。又被告甲○○非法僱用印尼人ＨＥＲＭＡ
    Ｎ及大陸地區人民林正兵部分 (即併案審理部分），公訴人雖未據起訴，惟與起
    訴部分具有實質上一罪之關係，依審判不可分原則，為起訴效力所及，本院自得
    併予審理。另核被告乙○○所為，係犯同法第五十九條第一項之罪。原審適用就
    業服務法第五十九條第一項，刑法第十一條前段、第四十二條第二項、罰金罰鍰
    提高標準條例第二條、現行法規所定貨幣單位折算新臺幣條例第二條，審酌被告
    乙○○素行良好，此有台灣高等法院被告全國前案紀錄表一份在卷可憑，犯罪之
    動機、目的、手段，犯罪時所受之刺激及其品性、生活狀況、智識程度、犯罪所
    生之損害，及犯罪後態度等一情狀，科處罰金新台幣五萬元，及諭知易服勞役之
    折算標準，經核認事用法均無不合，量刑亦屬允當。被告乙○○上訴意旨，認原
    判決量刑過重，就原審法院適法範圍裁量權之行使為爭執，為無理由，上訴應予
    駁回。又原審予以被告甲○○論罪科刑，固非無見，惟查，被告甲○○非法僱用
    印尼人ＨＥＲＭＡＮ及大陸地區人民林正兵部分 (即併案審理部分），原審未及
    併予審酌，即有未合。公訴人上訴意旨以上開事由執以指摘原判決此部分不當，
    為有理由，應由本院將原判決該部分及定執行刑撤銷改判。爰審酌被告甲○○前
    已有違反就業服務法犯罪前科，此有台灣高等法院被告全國前案紀錄表一份在卷
    可憑，本案於八十九年二月三日查獲後又再犯，並審酌其犯罪之動機、目的、手
    段，犯罪時所受之刺激及其品性、生活狀況、智識程度、犯罪所生之損害，及犯
    罪後態度等一情狀，量處如主文第二項所示之刑，並依法諭知易科罰金之折算標
    準及定其應執行之刑。
據上論斷，應依刑事訴訟法第三百六十九條第一項前段、第三百六十四條、第二百九
十九條第一項前段，就業服務法第五十八條第一項後段，臺灣地區與大陸地區人民關
係條例第八十三條第一項、刑法第十一條前段、第四十一條、第五十一條第五款、罰
金罰鍰提高標準條例第二條、現行法規所定貨幣單位折算新臺幣條例第二條，判決如
主文。
本案經檢察官鍾鳳玲到庭執行職務。
中    華    民    國    八十九    年        十一      月      三十      日
                            台灣高等法院刑事第七庭
                                審判長法  官  吳  啟  民
                                      法  官  施  俊  堯
                                      法  官  蘇  隆  惠
右正本證明與原本無異。
不得上訴。
                                      書記官  周  素  秋
中    華    民    國    八十九    年        十一      月      三十      日
附錄：本案論罪科刑法條全文
就業服務法第五十八條第一項：
違反第五十三條第一款、第二款或第三款規定，其聘僱或留用人數為一人者，處六月
以下有期徒刑、拘役或科或併科新臺幣九萬元以下罰金；其聘僱或留用人數為二人以
上者，處三年以下有期徒刑、拘役或科或併科新臺幣三十萬元以下罰金。
就業服務法第五十九條第一項：
違反第五十六條規定者，處六月以下有期徒刑、拘役或科或併科新臺幣十五萬元以下
罰金。
臺灣地區與大陸地區人民關係條例第八十三條第一項：
違反第十五條第四款或第五款規定者，處二年以下有期徒刑、拘役或科或併科新台幣
三十萬元以下罰金。


司法院資訊處製作；財團法人民間司法改革基金會備份。
